臺灣桃園地方法院刑事判決　　　　　　 96年度壢簡字第395號
公　訴　人　臺灣桃園地方法院檢察署檢察官
被　　　告　戊○○
上列被告因詐欺案件，經檢察官聲請以簡易判決處刑（95年度偵
字第16526、16527號），本院判決如下：
    主      文
戊○○幫助意圖為自己不法之所有，以詐術使人將本人之物交付
，處有期徒刑肆月，如易科罰金，以佰元折算壹日。
    事實及理由
一、戊○○經由報紙分類廣告得知某姓名年籍不詳之人欲收購金
    融帳戶，其明知金融帳戶為個人理財工具，申請開設金融帳
    戶並無任何特殊之限制，一般民眾皆可以存入最低開戶金額
    之方式申請之，且一個人可以在不同之金融機構申請多數之
    存款帳戶使用，取得甚易。而可預見時下以電話詐騙促使被
    害人以操作銀行自動付款機而詐取金錢之行為甚為猖獗，且
    廣為媒體報導，並經政府有關機關呼籲，不要受騙。依一般
    人之社會生活經驗，苟不以自己名義申請開戶，卻向不特定
    人蒐集他人之帳戶，其目的極可能利用該帳戶供作非法詐財
    之用，又對交付帳戶供他人使用雖無必然遭該他人利用為遂
    行詐欺犯罪之確信，但為能獲得前揭不法利益，竟仍以該他
    人縱持以犯罪亦不違本意，而基於幫助他人為詐欺之不確定
    犯意，先透過該分類廣告與不詳姓名之人取得聯繫後，於民
    國90年12月初某日，在桃園縣龍潭鄉九龍村郵局前，將其所
    有中華郵政股份有限公司桃園大樹林郵局（帳號0000000 、
    0000000） 之存摺及提款卡交付予姓名年籍不詳之成年男子
    使用，而獲得3,000 元之不法代價。而該人或轉手收受上開
    帳戶之存摺及提款卡者，旋即基於詐欺之犯意，以寄送不實
    刮刮樂抽廣告，佯稱收件者抽中金，誘使收件者撥打電
    話前往詢問，再佯以須先繳付稅金始得領取金之方式，藉
    此訛詐，致如附表所示之丁○○、甲○○○、錢勇、癸○○、壬○○、董黛琳、庚○○、乙○○○、丙○○、己○○
    、辛○○等被害人均因此陷於錯誤，而依照該詐騙份子之指
    示，於如附表所示之時間，分別匯款如附表所示之金額至戊○○前開郵局（帳號0000000） 帳戶內，再由該詐騙份子以
    金融卡跨行提現手法領走款項。嗣經前開被害人發現有異查
    知受騙後報警處理，始再循線查獲戊○○。案經台中市警察
    局第四分局移送臺灣臺中地方法院檢察署呈請臺灣高等法院
    檢察署檢察長令轉臺灣桃園地方法院檢察署檢察官偵查後聲
    請簡易判決處刑。
二、訊據被告戊○○對其於前揭時、地，將其所有上開帳戶之存
    摺及提款卡，交付予姓名年籍不詳之人，而獲取3,000 元代
    價之事實於警詢時坦認不諱。而該人或轉手者旋以寄送不實
    刮刮樂抽廣告，佯稱收件者抽中金，誘使收件者撥打電
    話前往詢問，再佯以須先繳付稅金始得領取金之方式，藉
    此訛詐，致如附表所示之丁○○、甲○○○、錢勇、癸○○、壬○○、董黛琳、庚○○、乙○○○、丙○○、己○○
    、辛○○等被害人均因此陷於錯誤，而依照該詐騙份子之指
    示，於如附表所示之時間，分別匯款如附表所示之金額至戊○○前開郵局（帳號0000000） 帳戶內等情，復據被害人辛○○、乙○○○、錢勇、癸○○、壬○○、己○○、丁○○、甲○○○、董黛琳、庚○○、丙○○於警詢時證述綦詳
    ，亦為被告所不爭執，復有辛○○之匯款明細表、乙○○○
    之郵政國內匯款單、錢勇之郵攻國內匯款單、癸○○之郵
    政國內匯款單、壬○○之郵政國內匯款單、己○○之郵政國
    內匯款單、丁○○之郵政國內匯款單、甲○○○之郵政國內
    匯款單、董黛琳之台灣土地銀行電匯申請書、庚○○之郵政
    國內匯款單、丙○○之郵政國內匯款單、刮刮樂廣告單影本
    等件為憑。再由本件被害人丁○○等人指訴之受詐騙情節觀
    之，該詐騙手法與時下一般詐騙份子寄送不實抽廣告單對
    被害人佯稱已中，須先繳付稅金始得領取金，藉以訛詐
    金錢之手法一致，被害人所指遭詐騙份子詐騙財物之情，堪
    可信實。復核諸金融存款帳戶，事關存戶個人財產權益之保
    障，與存戶之印鑑章結合，其專屬性、私密性更形提高，除
    非本人或與本人具密切之關係者，難認有何理由可自由流通
    使用該存褶、印章，一般人亦均有應妥為保管存褶、印鑑章
    ，以防止存褶、印鑑章被他人冒用之認識，縱有特殊情況偶
    有將存褶、印鑑章交付他人之需，亦必深入瞭解其用途後再
    行提供以使用，恆係吾人日常生活經驗與事理；且按金融帳
    戶為個人理財工具，申請開設金融帳戶並無任何特殊之限制
    ，一般民眾皆可以存入最低開戶金額之方式申請之，且一個
    人可以在不同之金融機構申請多數之存款帳戶使用，此乃眾
    所週知之事實，而時下以電話詐騙促使被害人以操作銀行自
    動付款機而詐取金錢之行為甚為猖獗，且廣為媒體報導，並
    經政府有關機關呼籲，不要受騙。則依一般人之社會生活經
    驗，苟不以自己名義申請開戶，卻向不特定人蒐集他人之帳
    戶供己使用，其目的極可能利用該帳戶供作非法詐財之用，
    應可預見。本件被告戊○○為智慮成熟之成年人，對於上情
    自無法諉為不知，所辯不知所出售帳戶會由他人持以詐財之
    用云云，核屬卸責之詞，不足採信。是其既可預見將存褶、
    提款卡等有關個人財產、身分之物品，淪落於他人手中，極
    可能被利用為與詐騙有關之犯罪工具，雖無取得存摺者必然
    持以詐騙他人之確信，仍願將其所有前開銀行帳戶（含存摺
    、金融卡）交與他人，顯然對於該人縱以該帳戶作為不法詐
    騙使用，予以容認，足見被告戊○○有幫助詐騙份子利用其
    上開各帳戶詐欺之不確定故意及行為明甚。綜上所述，本件
    事證明確，被告幫助詐欺犯行，洵堪認定，應依法論科。
三、按幫助犯之成立，主觀上行為人須有幫助故意，客觀上須有
    幫助行為，意即需對於犯罪與正犯有共同之認識，而以幫助
    之意思，對於正犯資以助力，而未參與實施犯罪之行為者而
    言（參照最高法院75年度台上字第1509號、88年度台上字第
    1270號判決意旨）。次按被告行為後，刑法業於94年2 月2
    日修正公布，並於95年7 月1 日施行，而刑法第339 條第1
    項之罪，法定刑為5 年以下有期徒刑、拘役或科或併科1000
    元以下罰金，就法定罰金刑部分，依95年6 月14日修正公布
    ，95年7 月1 日施行之刑法施行法第1 條之1 規定「中華民
    國94年1 月7 日刑法修正後，刑法分則編所定罰金之貨幣單
    位為新臺幣。94年1 月7 日刑法修正時，刑法分則編未修正
    之條文定有罰金刑者，自94年1 月7 日刑法修正施行後，就
    其所定數額提高為30倍。但72年6 月26日至94年1 月7 日新
    增或修正之條文，就其所定數額提高為3 倍」，經比較結果
    關於法定刑最高罰金部分，修正前後規定並無不同（新法以
    新臺幣為貨幣單位，修正施行後，就其所定數額提高為30倍
    ，實際與行為時法罰金刑相同）。又修正前刑法第33條第5
    款原規定：「罰金：1 元以上」，依罰金罰鍰提高標準條例
    第1 條前段規定提高10倍，及現行法規所定貨幣單位折算新
    台幣條例第2 條換算為新台幣結果，為30元以上，而修正後
    則規定：「罰金：新臺幣1 千元以上，以百元計算之」，已
    將科處罰金之最低額提高至新臺幣1 千元以上，就法定刑最
    低罰金部分，修正後規定並非較有利於被告，故依現行即修
    正後刑法第2 條第1 項前段規定，此部分自應適用修正前第
    33條第5 款之規定。核被告戊○○將其所有上開銀行帳戶（
    含存摺、金融卡）交付予姓名年籍不詳之人，再由該人或其
    轉手者持以詐騙被害人財物，其顯係基於幫助他人詐欺財物
    之犯意，且所為提供銀行存摺、提款卡予他人之行為，亦屬
    刑法詐欺罪構成要件以外之行為，其既以幫助他人犯罪之意
    思而參與犯罪構成要件以外之行為，故被告應成立刑法第33
    9 條第1 項詐欺取財罪之幫助犯。又被告係幫助他人犯罪，
    不論依修正前之刑法第30條第2 項，或修正後之刑法第30條
    第2 項之規定，均得減輕其刑，對被告而言並無有利或不利
    之情形，自不生新舊法比較之問題，應依法律一般適用原則
    逕依裁判時刑法第30條第2 項之規定，按正犯之刑減輕之。
    另聲請簡易處刑書漏未記載附表編號5 被害人受詐騙之情形
    ，應予補充，附此敘明。爰審酌被告因貪圖己利，將帳戶任
    意交予他人詐騙財物，造成犯罪偵查困難，致使此類犯罪手
    法層出不窮，嚴重危害交易秩序與社會治安，且未與被害人
    等達成和解，及犯罪後坦承犯行，態度尚稱良好等一切情狀
    ，量處如主文所示之刑，而本件被告於犯罪時之刑法第41條
    第1 項前段規定：「犯最重本刑為5 年以下有期徒刑以下之
    刑之罪，而受6 個月以下有期徒刑或拘役之宣告，因身體、
    教育、職業、家庭之關係或其他正當事由，執行顯有困難者
    ，得以1 元以上3 元以下折算1 日，易科罰金。」，而易科
    罰金之折算標準，依修正前罰金罰鍰提高標準條例第2 條前
    段（現已刪除）規定，就其原定數額提高為100 倍折算1 日
    ，則本件被告行為時之易科罰金折算標準，應以銀元100 元
    以上300 元以下折算1 日，經折算為新臺幣後，應以新臺幣
    300 元以上900 元以下折算為1 日。惟95年7 月1 日修正公
    布施行之刑法第41條第1 項前段則規定：「犯最重本刑為5
    年以下有期徒刑以下之刑之罪，而受6 個月以下有期徒刑或
    拘役之宣告者，得以新臺幣1 千元、2 千元或3 千元折算1
    日，易科罰金。」，茲比較修正前後之易科罰金折算標準，
    修正後之規定顯非較有利於被告，依現行刑法第2 條第1 項
    前段規定，應適用修正前刑法第41條第1 項前段規定，諭知
    其易科罰金之折算標準。
四、據上論斷，應依刑事訴訟法第449 條第1 項前段，修正後刑
    法第2 條第1 項前段、修正前第41條第1 項前段、第33條第
    5 款，刑法第339 條第1 項、第30條，罰金罰鍰提高標準條
    例第1 條前段、第2 條（已刪除），逕以簡易判決處刑如主
    文。
五、如不服本判決，應於判決送達後10日內，向本院提出上訴狀
    ，上訴於本院合議庭。
中　　華　　民　　國　　96　　年　　2 　　月　　26　　日
                        刑事第七庭法　官　林惠霞
以上正本證明與原本無異。
　　　　　　                      書記官  陳恩如
中　　華　　民　　國　　96　　年　　3 　　月　　1 　　日
附表
┌──┬─────┬──────┬────┬─────┐
│編號│被  害  人│匯款時間    │匯款金額│匯入帳戶  │
│    │          │            │（新台幣│（帳號）  │
│    │          │            │）      │          │
├──┼─────┼──────┼────┼─────┤
│1   │丁○○    │90年12月19日│70000 元│0000000號 │
│    │          │            │及180000│          │
│    │          │            │元      │          │
├──┼─────┼──────┼────┼─────┤
│2   │甲○○○  │90年12月21日│75200元 │0000000號 │
├──┼─────┼──────┼────┼─────┤
│3   │錢勇    │90年12月25日│75200元 │0000000號 │
├──┼─────┼──────┼────┼─────┤
│4   │癸○○    │90年12月26日│75200元 │0000000號 │
├──┼─────┼──────┼────┼─────┤
│5   │壬○○    │90年12月26日│75200元 │0000000號 │
├──┼─────┼──────┼────┼─────┤
│6   │董黛琳    │90年12月27日│75200元 │0000000號 │
├──┼─────┼──────┼────┼─────┤
│7   │庚○○    │91年1月2日  │70000元 │0000000號 │
├──┼─────┼──────┼────┼─────┤
│8   │乙○○○  │91年1月9日  │75500 元│0000000號 │
├──┼─────┼──────┼────┼─────┤
│9   │丙○○    │91年1 月9 日│70000 元│0000000號 │
├──┼─────┼──────┼────┼─────┤
│10  │己○○    │91年1月10日 │75500元 │0000000號 │
├──┼─────┼──────┼────┼─────┤
│11  │辛○○    │91年1月15日 │11萬元  │0000000號 │
└──┴─────┴──────┴────┴─────┘
附錄本案論罪科刑法條全文
刑法第339條第1項
意圖為自己或第三人不法之所有，以詐術使人將本人或第三人之
物交付者，處5 年以下有期徒刑、拘役或科或併科1000元以下罰
金。
